Nachlaß Leopold von Ranke
Nachlaß Leopold von Ranke
- Nachl. Leopold von Ranke/Segment II: Italienische Geschichten, 41 (Haupt-)Mappen mit zusammen 484 MS. Standortkonvolut
  - Nachl. Leopold von Ranke/Segment II: Italienische Geschichten/Päpste, 258 MS in 13 (Haupt-)Mappen. Standortkonvolut rekonstruierter Nachlass
    - Kirchenstaat II [1653-1740, eher die Finanzen betreffend] 1867Rom Florenz Frankfurt/Main Berlin, 1 Mappe mit 15 MS, zusammen 38Bl. Quellen-Excerpte und Notizen, zumeist von Rankes Hand.; Diese Mappe trägt auf dem TitelBl. nur die Aufschrift Päpste 1650 - 1700, das sonst übliche Datum fehlt - doch ist sie ganz entsprechend den anderen, zur Vorbereitung der SW anfangs 1867 angelegten Mappen angefertigt. Auch diese Mappe sammelt Quellen-Abschriften bzw. -Excerpte und Notizen fast ausschließlich aus der Zeit der italienischen Reise (mit Ausnahme Nr.16, wohl Frankfurt 1835); und auch hier stimmt die Mappen-Aufschrift nicht mit Titel und Inhaltsverzeichnis auf dem hinteren Mappen-InnenBl. überein - dies ist mit Kirchenstaat II überschrieben und zeigt folgende, von 1653-1740 reichende Disposition: 1) Vita del servo di dio Papa Innocentio XI racolta in tre libri 1676-1689 (Bl.1-2; Rom, Bibl. Albani; vgl. SW 39/Analecten Nr.146) 2) Entrata et uscitu della R[everen]da C[ame]ra Ap[ostoli]ca estratta sotto il Pontif.[icato] di Innocenzio XI (Bl.3-4; Rom, Bibl. Corsini) 3) Relaz[io]ne della miracolosa V[ergine] M[aria] d[i] Cibona 1653 (Bl.5-8; Rom, Bibl. Chigi; erster Titel auf dem MS Bl.5: Alaunbergwerke; Quellen-Abschrift hierzu Bl.6-7' in Schreiberhand) 4) Scrittura sopra il governo di Roma c. 1670 (Bl.9-10; Rom, Bibl. Altieri; vgl. SW 39/Analecten Nr.145) 5) Libro di tutta l'entrata et uscitu della rev[eren]da cam[era] ap[ostolica] in un anno 1669 (Bl.11-12; Rom, Bibl. Altieri) 6) Stato della camera nel p[rese]nti pontificato d' Innocent. XI (Bl.13-14; Bl.14f. Excerpte zur Finanz-Verwaltung von Gregor XIII und Urban VIII; Rom, Bibl. Albani; vgl. SW 39/S.112) 7) Entrata della Dataria (Clemens IX. XI) (Bl.15-16; Rom, Bibl. Albani) 8) Nota delle parochie et anime dello stato di chiesa 1702 (Bl.17-20; zunächst Bl.17 Dello stato della chiesa, dann folgen Bl.19 die Nota; Rom, Bibl. Albani (Nota); die Quellen-Abschrift der Nota Bl.19-20' Old Schreiberhand) 9) Stati in cui si trova l'erario pontificio Bened. XIII 1728 (Bl.21-22; Rom, Bibl. Corsini) 10) Osservazioni della presente situatione dello stato eccl[esiasti]co 1729 (Bl.23-24; Rom, Bibl. Corsini; vgl. SW 39/Nr.159) 11) Sussidio triennale 1)Discorso (1730-40) 2)Foglio del cl. Imp. per sollevare la communita (Bl.25-26; Rom, Bibl. Corsini) 12) M[emoria]le al P.P. concurrenti il modo di coltivare l. camp. (Clemens XI) (Bl.27-28; Florenz, Bibl. Riccardiana) 13) Altri provedi[ment]i di commercio 1730-40 und Provedimento per lo stato eccl[esisastico] (..) nach 1735 (Bl.29-32; Rom, Bibl. Corsini; vgl. SW 39/Analecten Nr.161&160) 14) Einkünfte unter Clemens XI Pascoli Testam. politico 1733 (Bl.33-36; Rom, Bibl. Albani) 15) Manolesso Relat[ione] di Ferrara und Titel einiger florentinischen Handschriften (Bl. - -) Nicht auf der Liste stehend, doch in diesen Zusammenhang gehörend ist ein kleines DoppelBl.(Bl.37-38) u.a. mit einem Schmähgedicht auf Innocenz XI: 16) Oda satirica (..) [contra] Innocenzo XI (Bl.37'; Bibliothek zu Frankfurt/Main, Sammlung Glauburg; vgl. SW 39/ Analecten Nr.148; zu Rankes Frankfurt-Reise 1835 vgl. u.a. BW S.270).; Mappe ex Faszikel 4.4; Bl.1-2 ex 4.9; Bl.3-4 ex 4.11; Bl.5-8 ex 4.15; Bl.9-10 ex 4.6; Bl.11-16 ex 4.11; Bl.17-20 ex 4.9; Bl.21-22 ex 4.11; Bl.23-24 ex 4.5; Bl.25-28 ex 4.11; Bl.29-32 ex 4.5; Bl.33-36 ex 4.11; Bl.37-38 ex 2.7.
    - Kirchenstaat III [1513-1715/1731, eher die Verwaltung betreffend] Rom Florenz Mailand, 33 MS mit zusammen 95 Bl.; teils diverse Zählungen. Quellen-Abschriften und -Excerpte von Ranke und von Schreiberhand, Notizen Rankes.; Für die hier zusammengeführten MS fanden sich im Berliner Ranke-Nachlass keine seiner 1867 angelegten Folio-Mappen mehr; zudem fehlen auch von Rankes 1849 angefertigten Listen die entsprechenden Teile - anders gesagt: Hier ist großenteils versammelt, was sich so zu Rankes Päpsten anderswo kaum nachweisen lässt. Dennoch bilden diese Quellen-Excerpte eigener bzw. Quellen-Abschriften fremder Hand eine gewisse Einheit - sie öffnen Einblicke in eher innere Angelegenheiten des Kirchenstaates vor allem durch Instructionen, Papst-Viten, Memorialen etc.; sie reichen von 1517 - 1731 und sind von Ranke sämtlich während seiner italienischen Reise entweder als Abschrift in Auftrag gegeben bzw. gekauft oder zumeist selbst (ab-)geschrieben worden - im Zweifel zögert Ranke nicht, Unergiebiges abzubrechen mit Hinweisen wie: Im Ganzen (..) mit lauter Kleinigkeiten angefüllt, welche ausführlicher anzumerken mir nicht gefällt(Nr.23). Insgesamt 25 dieser 33 MS erwähnt Ranke in seinem Werk Die Päpste, 18 davon bilden zudem die Grundlage der (Teil-)Edition im dortigen Analecten-Anhang: 1) Tractatus de compositionibus datarii (..) Gasparis Contareni 1536(?) (Bl.1-2, vgl. 17) Bl.54-55; Rom, Bibl. Albani. Vgl. SW 37/S.98 bzw. Muir MS 282 - das MS ist nurmehr zum Teil in Berlin: Die von Schreiberhand stammende Quellen-Abschrift Bl.1f. bricht Bl.1' unten ab aut spirituale munies a Pontifice ad summam quampiam - das Incipit von Muir MS 282 fährt fort mit pecuniae solvendam dummodo intentionem; die Abschrift der (Quellen-)Seiten 300&304 verblieb in Berlin, die Abschrift der (Quellen-)Seiten zunächst 304, dann 313, 317 und 318 ist in Syracuse. 2) Commentariorum de rebus Gregorii XIII (Bl.3-8, Quellen-Abschrift Bl.4-7' von Schreiberhand; Rom, Bibl. Albani; vgl. SW 39/Analecten Nr.46) 3) Rel[atio]ne sommaria del C[ardina]l Morone sopra la l[egatio]ne sua 1564 (Bl.9-10; Rom, Bibl. Altieri; vgl. SW 39/Analecten Nr.39) 4) Vita Leonis X Pont[ificis] Max[imi] per Franc[iscum] Novellum Rom[anum] J.V. Professorem (Bl.11-12; Rom, Bibl. Barberini; vgl. SW 39/Analecten Nr.10) 5) Quaedam historica quae ad notitiam temporum pertinent Pontificatuum Leonis X, Adriani VI et Clementis VII (Bl.13-16; Rom, Bibl. Barberini; vgl. SW 39/Analecten Nr.11) 6) (..) Vianesi Albergati Bononiensis commentarii rerum sui temporis Zeit Clemens VII (Bl.17-18; Rom, Bibl. Barberini; Notiz, vgl. den Hinweis in SW 39/Analecten bei Nr.14) 7) Giuliano Gosselini 1543/1545 (Bl.19; Rom, Bibl. Barberini; vgl. SW 37/S.164&169) 8) Caracciolo Vita di Pp. Paolo IV (Bl.20-23; Rom, Bibl. Barberini; vgl. SW 39/Analecten Nr.29 bzw. Muir MS 272 - nurmehr Rankes handschriftliche Leit-Notizen und Excerpte sind in Berlin, die hierzu gehörende, von Schreiberhand gefertigte Quellen-Abschrift ist in Syracuse) 9) Instruttione data a Mons. Carlo Visconti mandato da Pp. Pio IV al re cat[oli]co per le cose delcons[ili]o di Trento l'ao 1563 (Bl.24-27, Quellen-Abschrift Bl.24'-26 von Schreiberhand; Rom, Bibl. Barberini; vgl. SW 39/Analecten Nr.37) 10) Hieronymi Borgii hystorie de bellis italicis (..) Barb MS. 1564. Diese Gesch[ichte] verändert ihren Titel in hyst[oria] suae aetatis (Bl.28-29; Rom, Bibl. Barberina) 11) Gregor XIII. G Maffei annali Rom 1742. (Bl.30-31; Rom, Bibl. Barberini; vgl. die Hinweise SW 37/S.312 & SW 38/S.75) 12) Compendio delli casi piu degni e memorandi occorsi nelli pontificati da Gregorio X3 (so geschr[ieben] statt XIII) finao alla creatione di Clem[ente] IX et (Bl,.32-35; Rom, Bibl. Barberini; vgl. SW 39/Analecten Nr.124) 13) Pauli V Pont[ificis] Max[imi] Vita compendiose scripta (Bl.36-39; Rom, Bibl. Barberini; vgl. SW 39/Analecten Nr.76) 14) Instruttione a V S M[onsigno]r Campeggi Vesc[ovo] di Cesena, dest[ina]to da N S s[uo] nunzio al S[erenissi]mo S. D[uca] di Savoios (..) 1624, 1625 (Bl.40-41, die Bl.40' beginnende und abbrechende Quellen-Abschrift ist von Schreiberhand; Rom, Bibl. Barberini; vgl. SW 39/Analecten Nr.107 bzw. Muir MS 306, letzteres ist allerdings missing) 15) Instruttione a M[onsigno]re Sacchetti Vesc[ovo] di Gravina Nunzio destinato di N S[igno]re per la M[ajes]ta catt[oli]ca (..) 1624 (Bl.42-45, Quellen-Abschrift Bl.42'-44 von Schreiberhand; Rom, Bibl. Barberini; vgl. SW 39/Analecten Nr.105) 16) Instruttione a V S Mons[igno]r Caraffa vesc[ovo] di Tricarico destinato a N S suo nunzio in Colonia (..) 1624 (Bl.46-53, Quellen-Abschrift Bl.46'-52' von Schreiberhand; Rom, Bibl. Barberini; vgl. SW 39/Analecten Nr.110) 17) Gasparis Contareni C[ardina]lis Ad Paulum III P M de potestate Pontificis in compositionibus (Bl.54-55, vgl.1) Bl.1-2; Rom, Bibl. Corsini; vgl. SW 37/S.98) 18) Ricordi di Paolo III al C[ardina]l Farnese (Bl.56-57; Rom, Bibl. Corsini) 19) 1606 Per sollevare la cam[er]a ap[osotol]ica. Discorso di M[onsignor]e Malvasia (Bl.58-59, Quellen-Abschrift Bl.58'-59' von Schreiberhand; Bibl. Corsini; vgl. SW 39/Analecten Nr.88) 20) Instr[uttio]ne a Monsr. Sangro Patr[iarcha] d'Alless[andria] et Archiv[esco] di Benev[ento] p andar nunzio di S S al re c[atholi]co 1621 (Bl.60-61; Rom, Bibl. Corsini; vgl. SW 39/Analecten Nr.97) 21) Instruzioni del Sr. Abbate Davia (..) della nunziatura di Fiandra aus der Zeit Philipp IV (Bl.62-63; Rom, Bibl. Corsini; Bl.62 mittig: Das Ganze völlig zu excerpieren, fühle ich in der Masse der Gegenst. k[einen] Berufe.-) 22) Instr[uttio]ne a Msr. Arc[ivesco] di Capua (..) Nach 1627. Unter Urban VIII 1638? (Bl.64-65; Rom, Bibl. Corsini) 23) Instruzione lasciata da Mr. Galeazzo Marescotti Inquisitori di Malta a Monsr- Ranuzzi suo successore. 1666? (Bl.66-67; Rom, Bibl. Corsini; Bl.66' mittig: Im Ganzen (..) mit lauter Kleinigkeiten angefüllt, welche ausführlicher anzumerken mir nicht gefällt., vgl. zu Marescotti SW 39/S.209*) 24) Summarium rel[atio]nis Missionis Hollandiae (..) Clem. XI (..) 1701 (Bl.68-69; Rom, Bibl. Corsini) 25) Relaz[io]ne della Dataria. 1715/1731? (Bl.70-71; Rom, Bibl. Corsini) 26) Consilium delectorum cardinalium et aliorum praelatorum de emendanda ecclesia Sma D N. D. Paolo III (..) 1538. (Bl.72-75; Rom. Bibl. Vallicelliana; vgl. SW 37/S.39) 27) Instruttione delli legati del Conc[ili]o per Mons Commendone 1563 und Relatione in scr[iptis] fatta dal Commendone ai S[igno]ri legati del concil[io] sopra le cose ritratte dell imp[erato]re 19 Feb. 1563 (Bl.76-77; Rom, Bibl. Vallicelliana; vgl. SW 39/ Analecten Nr.38) 28) Dialogo di Monsr. Malaspina sopra la stato spirituale e politico dell imperio e delle provincie infette d'eresie um 1600 (Bl.78-81; Rom, Bibl. Vallicelliana; vgl. SW 39/Analecten Nr.73) 29) Leo X (1517) E musico excell[entissi]mo und Rom 1522 (Bl.82-83; Notizen) 30) (..) della corti e del rigiro di Roma (Bl.84-85; Florenz, Marucelliana) 31) Informatione di Pio V (Bl.86-87; Mailand, Ambrosiana; vgl. SW 39/Analecten Nr.43) 32) Greg[or]. XIII. Rel[atio]ne di M R[everndissi]mo Gio P. Ghisilieri a PP. Greg XIII und Fr[ances]co Radice. Dell origine di Sisto V. Informatione (..) 1585 (Bl.88-89; Mailand, Ambrosiana; vgl. SW 39/Analecten und SW 37/S.286) 33) Instructio de la Rocca (..) et altri castelli (Bl.90-95; Quellen-Abschrift von Schreiberhand).; Bl.1-2 ex Faszikel 4.15; Bl.3-8 ex 4.9; Bl.9-10 ex 4.15; Bl.11-12 ex 4.5; Bl.13-19 ex 4.3; Bl.20-23 ex 4.9; Bl.24-27 ex4.12; Bl.28-29 ex 4.3; Bl.30-31 ex 4.5; Bl.32-35 ex 4.3; Bl.36-39 ex 4.9; Bl.40-41 ex 9.2; Bl.42-53 ex 4.12; Bl.54-55 ex 4.9; Bl.56-57 ex 4.12; Bl.58-59 ex 4.11; Bl.60-67 ex 4.12; Bl.68-69 ex 4.16; Bl.70-71 ex 4.6; Bl.72-75 ex 4.3; Bl.76-77 ex 4.11; Bl.78-81 ex 4.15; Bl.82-83 ex 9.2; Bl.84-85 ex 5.9; Bl.86-87 ex 4.12; Bl.88-89 ex 4.15; BL.90-95 ex 6.4.
      Edward Muir: The Leopold von Ranke Manuscript Collection of Syracuse University. The Complete Catalogue, Syracuse 1983.
    - Kirchenstaat IV Rom, Mappe und Mappeninhalt komplett in Rankes Bibliothek in Syracuse; vgl. zur Rekonstruktion von Päpste 1600 - 1650. II: Muir MS 280 - 285, in wrapper labeled Kirchenstaat und Verwaltung(S.192).
      Ed Muir: The Leopold von Ranke Manuscript Collection of Syracuse University, Syracuse 1983 (S.192f.).
    - Kirchenstaat V [1560-1671, aus Berliner und Wiener Sammlungen] 1867Berlin (Gotha) Wien, Folio-Mappe, enthaltend 4 MS-Sammlungen (1 Konvolut, 1 Mappe, 2 Hefte) mit zusammen 112Bl. Quellen-Abschriften bzw. -Excerpte und erste Ausarbeitungen Rankes.; Leider fehlt dieser - wie sonst 1867 in blauem, festerem Papier angelegten - Folio-Mappe eine Inhaltsliste. Doch ist davon auszugehen, daß sich auch hier die ursprüngliche Mappenaufschrift Päpste 1550-1600(ohne Datum) nicht vollständig mit einer etwaigen Disposition gedeckt hätte - folgende, sonst nicht erfasste und von Ranke von 1826-1828 zunächst in Berlin (2˚ Bl.1-36), dann in Wien (Bl.37-112) zur Fortsetzung seiner Fürsten und Völker mit Sorgfalt ausgearbeitete Quellen-Excerpt-Sammlungen passen etwa in diesen Zeitraum: I. Bl.1-20: (2˚; ohne Titel und Umschlag; Excerpt-Konvolut zumeist aus den Sammlungen der Königlichen Bibliothek zu Berlin und der Herzoglichen Bibl. zu Gotha): 1) Briefe venezianischer Gesandter aus Rom.[Einschub: Vom 18.May 1560 bis z. 21 Sept. 1560.] Informatt. VIII.(Bl.1-3'; Berlin, Königl. Bibl.; vgl. SW 39/Analecten Nr.33) 2) Relatione di Roma escrita dal cl. Navagero tornato Ambasciatore da Paolo 4 1588 (Bl.4-4'; Berlin, Quellen aus der Herzogl. Bibl. Gotha; vgl. SW 37/S.183 und SW 39/Analecten Nr.30; vgl. MS Muir 148) 3) Extractus Processus Cardinalis Caraffae (..) 1560. Informatt. Politt. Tom II. (Bl.5-5'; Berlin, Königl. Bibl.; vgl. SW 39/Analecten Nr.34) 4) Relatione di Roma al tempo di Pio IV et Pio V. del clar. Sgr. Paolo Tiepolo 1568 (Bl.6-6'; Berlin, Quellen aus der Herzogl. Bibl. Gotha; vgl. SW 39/Analecten Nr.41; vgl. MS Muir 30) 5) Ragguagli dell ambasciatore Veneto in Rom 1561. Bd.37 Informatt.Polit. (Bl.7-7'; Berlin, Königl. Bibl; vgl. SW 39/Analecten Nr.33) 6) Relatione di Roma del clar. Sign. Michel Soriano tornato Ambasciatore del Papa Pio V. l'anno 1571. Informatt. Politich.XVI (Bl.8-9; Berlin, Königl. Bibl.; vgl. SW 39/Analecten Nr.42; vgl. Muir MS 152) 7) Vita et Gesta Clementis Papae VIII. Informatt Politt. 29 (Bl.9'; Berlin, Königl. Bibl.; vgl. SW 39/Analecten Nr.65) 8) Instruttione all Illustrissimo et Eccl. Marchese di Viglienna, Amb. cathol. a Roma l'ao 1603. Informatt. XXVI (Bl.9'; Berlin, Königl. Bibl.; vgl. SW 39/Analecten Nr.72) 9) Excerpte und Ausarbeitungen zu Pallavicino's Istoria del Concilio di Trento, 1664 (Bl.11-14; Bl. mit Titel fehlt; vgl. SW 39/Analecten S.34*f.; vgl. Bibl. Syracuse Ra 270.6 P16)) 10) Sixtus V. (Storia della vita e gesta di Sisto V scritta dal P. Casimiro Tempesti.) 1754 (Bl.15-17'; vgl. SW 39/Analecten S.64*; vgl. Bibl. Syracuse Ra 922.21 S62T) 11) Pius V. Vita de gloriorissimo Papa Pio V scritta da Girolamo Catena (..) Rom 1587. (Bl.18-18'; vgl. SW 37/S.231; vgl. Bibl. Syracuse Ra 922.21 P695c) 12) Nachträge zu Gregor XIII(Bl.19), Cardinal du Perron. in Rom(Bl.19'), Gebäude und Anlagen der Päpste(Bl.20) und Clemens VIII(Bl.20') II. Bl.21-36: Rom. Conclaven (2˚; Mappen-Titel Bl.21; Excerpt-Mappe, zusammmengestellt aus den Informationi Politiche der Königl. Bibl. zu Berlin; vgl. summarisch zu Conclaven SW 39/Analecten Nr.63): 13) Zum Conclave Julius III. Consideratione (..) nella sede vacante. Inform. XII (Bl.22) 14) Conclaven. I. Conclave di Marcello Papa secondo Informatt Politt. 33 (Bl.23) 15) Paul IV (Bl.23') 16) Conclave di Papa Pio IV (Bl.24') 17) Conclave nel quali fu creato PIo V Papa (Bl.25) 18) Conclave ove(?) fu creato Papa Gregorio XIII l'anno 1572 (Bl.26') 19) Conclave nel quale fu creato Papa il Cardinale Montalto (..) Sisto V (Bl.27) 20) Conclave di Papa Urbano VII nell ao 1590 (Bl.28) 21) Conclave della sede vacante di Papa Urbano VII, nelle quale fu creato Papa Gregorio XIV l'anno 1590 (Bl. 28') 22) Conclave, nel quale fu creato Papa Innocente IX (Bl.29) 23) Clemens VIII. Delfino Relazione (Bl.29'; vgl. SW 39/Analecten Nr.69; vgl. Muir MS 83) 24) Conclave Leos XI (Bl.30') 25) Concl. Pauls V (Bl.31) 26) Conclave nel quale fu assunto al Pontificato il Cardinal Ludovisio detto Gregorio XV. Informat. 35 (Bl.32) 27) Conclave di N S. Papa Innocentio X Informt. Polit. 38 (Bl.34-34'; vgl. SW 38/S.149/50) III. Bl.37-84: Sixtus V. Venezianische Gesandtschaftsberichte. 20.April 1585 - 1.September 1590 Aus dem Kais. Archiv. Fastnacht 1828. - Ende Memoire v Schomberg (Titel Bl.37; Excerpt-Heft zumeist aus den Sammlungen des Kaiserlichen Archivs zu Wien): 28) Sixtus V Excerpte aus den Dispacci Veneti: Beginnend 20.April(1585) mit der Wahl Sixtus V, endend am 27.Agusto bzw. 1.Sept.(1590) mit dessen Tod bzw. Niederreissen seiner statua in Rom. (Bl.38-73/73'; vgl. zu den Dispacci SW 39/Analecten Nr.60, zu Sixtus V u.a. SW 38/S.133f.) 29) weitere Stichworte aus den Dispacci bis 1671 (Bl.74-77) 30) Sixtus V. Hoh[endorf'sche Sammlung]. Nr.114. Verschiedene Briefschaften französischer Könige (Bl.79) 31) Memoire du S. de Schomberg (Bl.79-80) IV. Bl.85-112: (ohne Titel; Excerpt-Heft zumeist aus den Sammlungen der K.K. Hofbibliothek zu Wien): 32) Relatione di Roma d'Antonio Suriano del 1539 (b.A. 1535) (Bl.85-88'; vgl. SW 39/Analecten Nr.21a) 33) Discorso over Ritratto della corte di Roma di Mons. Ill Comendono all ill[ustrissi]me Sign. Hieronimo Savorgnano Aus der Zeit Gregors XIII (Bl.89-92'; vgl. SW 39/Analecten Nr.48) 34) Relatione fatta all Ill[ustrissi]mo Sgr. Cardinale d'Este 1599 (Bl.93-97; vgl. SW 39/Analecten Nr.69) 35) Sommario di tutte l'entrate che ha la sede apostolica (..) 1605 (Bl.97'-99) 36) Del Stato di Roma presente ~1640 (Bl.99'-104'; vgl. SW 39/Analecten Nr.123) 37) Historia profana 628 Relatione della corte di Roma (..) 1627 (Bl.105) 38) Disordini che occorrono nel supremo tribunale della rota nella corte Romana, e de gli ordini, con i quale si potrebbe riformare. Scritture fatta dall Avvocato n.N. da presentarsi alla Santita di N.S Alessandro VII. (Bl.105-106'; vgl. SW 39/S.76) 39) Statera de porporati: nel tempo d' Innocenzio X (Bl.106') 40) Arcani sodali (?) delli principi d'Italia 1665 (Bl.107-109') 41) Fosc. MSS. 72 enthält: 1 Auttorita suprema del Pp. 2 Stato (..) della Sta. Chiesa 3 Dominio di Roma (..) 4 Sede vacante. Ceremonie 5. Vite et electione di Pontifci (..) 6 Conclavi de Celestino V ad Alessandro VII 1655 (Bl.110-112; aus der Sammlung Foscarini der Wiener Hofbibliothek) 42) Essai historique sur la puissance des Papes. 4ieme edit. 1818 [Pierre Cl.Fr.] Daunou (Bl.112').; Blaue Folio-Mappe ex Faszikel 4.9; Bl.1-3&18-20 ex 4.7; Bl.4-9&12-17 ex 4.1; Bl.10-11 ex 4.3; Bl.21-36 ex 4.10; Bl.37-84 ex 4.3 (ausser Bl.74-77 ex 19.4); Bl.85-112 ex 4.6.
      Edward Muir: The Leopold von Ranke Manuscript Collection of Syracuse University. The Complete Catalogue, Syracuse 1983. Vgl. zur Sendung der Gothaischen Manuscripte an Ranke u.a. BW S.92/93.